【裁判字號】    97,訴,905
【裁判日期】    970620
【裁判案由】    毒品危害防制條例等
【裁判全文】
臺灣板橋地方法院刑事判決               97年度訴字第905號
公  訴  人  臺灣板橋地方法院檢察署檢察官
被      告  甲○○
選任辯護人  游鉦添律師
上列被告因毒品危害防制條例等案件，經檢察官提起公訴（96年度
偵字第9822號），本院判決如下：
    主  文
甲○○犯非法寄藏可發射子彈具殺傷力之槍枝罪，處有期徒刑參
年，併科罰金新台幣壹拾萬元，罰金如易服勞役以新台幣壹仟元
折算壹日，扣案之八釐米改造槍枝壹枝（槍枝管制編號：000000
0000號；含彈匣壹個）沒收；又販賣第二級毒品，處有期徒刑參
年柒月，販賣所得新台幣壹仟元沒收，如一部或全部不能沒收時
，以其財產抵償，扣案之電子磅秤壹臺、分裝杓壹支、帳冊壹本
均沒收；又販賣第二級毒品，處有期徒刑參年柒月，販賣所得新
台幣壹仟元沒收，如一部或全部不能沒收時，以其財產抵償，扣
案之電子磅秤壹臺、分裝杓壹支、帳冊壹本均沒收。應執行有期
徒刑陸年肆月，併科罰金新台幣壹拾萬元，罰金如易服勞役以新
台幣壹仟元折算壹日，扣案之八釐米改造槍枝壹枝（槍枝管制編
號：0000000000號；含彈匣壹個）沒收；販賣所得新台幣共計貳
仟元均沒收，如一部或全部不能沒收時，以其財產抵償；扣案之
電子磅秤壹臺、分裝杓壹支、帳冊壹本均沒收。
    事  實
一、甲○○（綽號大胖彬或阿彬）明知未經許可不得寄藏具有殺
    傷力可發射子彈之改造手槍，竟於民國96年2 月中旬，在其
    臺北縣板橋市○○○街92巷16號住處內，受真實姓名年籍不
    詳綽號「菜哺」之成年男子之委託，代為保管寄藏具殺傷力
    之八釐米改造槍枝1 枝（槍枝管制編號：0000000000號；含
    彈匣1 個），而無故寄藏上開改造手槍。
二、又甲○○明知安非他命係毒品危害防制條例第2 條第2 項第
    2 款所列之第二級毒品，不得販賣或持有，於96年4 月初，
    在臺北縣板橋市○○路○ 段150 巷60號前，以每公克新台幣
    （下同）2,800 元之價格，向年籍不詳自稱「乙○○」之成
    年男子購買第二級毒品安非他命後（換算每0 點1 公克購買
    價格為280 元；每0 點2 公克購買價格即560 元），除供其
    自行施用外（甲○○涉犯施用第二級毒品安非他命罪犯行部
    分，經裁定送觀察勒戒後，因無繼續施用毒品傾向，經同署
    檢察官以96年度毒偵字第3388號予以不起訴處分確定），竟
    意圖營利，以0000000000號（起訴書誤載為0000000000號）
    行動電話為聯絡工具，先後於96年4 月13日中午、4 月15日
    下午，撥打給予未滿18歲之Ｔ少年（民國78年11月生，年籍
    、姓名詳卷）之00000000號電話聯繫（起訴書贅載00000000
     00 號行動電話），隨後在臺北縣板橋市○○○街88巷中間
    之雜貨店（起訴書贅載8 巷），以每0.2 公克1,000 元之價
    格，各販賣第二級毒品安非他命予該Ｔ少年1 次（共計販賣
    2 次；販賣第二級毒品款項未扣案；不適用毒品危害防制條
    例第9 條加重其刑之規定，亦不適用兒童及少年福利法第70
    條第1 項所規定成年人故意對少年犯罪，加重其刑之規定，
    理由均詳後述）。嗣甲○○於96年4 月27日15時44分許在臺
    北縣板橋市○○○街92巷16號住處為警查獲，並扣得前開具
    有殺傷力之八釐米改造手槍1 枝（含彈匣1 個）；另扣得甲
    ○○所有供犯本件販賣第二級毒品安非他命所用之電子磅秤
    1 台、分裝杓1 支及帳冊1 本；甲○○所有供施用第二級毒
    品安非他命所用之安非他命吸食器5 組、安非他命殘渣袋7
    個、分裝袋168 個、玻璃球吸食器2 個（甲○○涉犯施用第
    二級毒品安非他命另行判決，上開吸食器5 組、殘渣袋7 個
    、分裝袋168 個、玻璃球吸食器2 個與被告所犯本案販賣第
    二級毒品安非他命罪無直接關聯；上開物品另由承辦之偵查
    機關依法處理）及不具殺傷力之改造子彈1 顆。
三、案經臺北縣政府警察局海山分局報請臺灣板橋地方法院檢察
    署檢察官偵查起訴。
    理  由
一、程序部分：
1、本件被告甲○○於97年5 月28日於本院審理時所為不利於己
   之陳述，並無出於強暴、脅迫、利誘、詐欺、疲勞訊問、違
   法羈押或其他不正之方法，亦非違反法定障礙事由經過期間
   不得訊問或告知義務之規定而為，依刑事訴訟法第156 條第1
   項、第158 條之2 規定，應認其有證據能力。
2、按被告以外之人（包括證人、鑑定人、告訴人、被害人及共
   同被告等）於審判外之陳述雖不符刑事訴訟法第159 條之1至
   之4 等四條之規定，而經當事人於審判程序同意作為證據，
   法院審酌該言詞陳述或書面陳述作成時之情況，認為適當者
   ，亦得為證據；當事人、代理人或辯護人於法院調查證據時
   ，知有刑事訴訟法第159 條第1 項不得為證據之情形，而未
   於言詞辯論終結前聲明異議者，視為有前項之同意，同法第
   159 條之5 定有明文。本件證人Ｔ少年於96年6 月1 日在偵
   查中證稱，其於96年4 月13日至17日，在板橋市○○○街88
   巷中間之雜貨店，共向被告甲○○買過2 次安非他命，每次1
   千元，每次0.2 公克之證述，性質雖屬傳聞證據，而於本院
   審理時予以提示並告以要旨，且經檢察官、辯護人及被告等
   人表示意見，被告與辯護人均表示無意見，且同意作為證據
   ；因檢察官、辯護人及被告等均未對上開傳聞證據異議，本
   院審酌上開證人陳述作成時，並無不當情形，認為以之作為
   本案之證據亦屬適當，依上開規定，該證人Ｔ少年之陳述具
   有證據能力。
二、實體部分：
1、上開如事實欄第一段所述寄藏可發射子彈具殺傷力之槍枝罪
   ，與第二段所述意圖營利販賣第二級毒品安非他命罪等事實
   ，已據被告甲○○於檢察官聲請本院羈押訊問時供認在卷（
   本院96年度聲羈字第388 號刑事卷宗第4 頁）及本院審理時
   供承認罪在卷（本院卷第72頁至第78頁）。
2、被告甲○○所犯如事實欄第一段所述寄藏可發射子彈具殺傷
   力之槍枝罪事實部份，除有前揭八釐米改造槍枝1 枝（槍枝
   管制編號：0000000000號；含彈匣1 個）扣案可稽外（偵查
   卷第106 頁，96年度槍保管字第146 號扣押物品清單）；又
   上開改造之槍枝1 枝經送鑑定結果，該八釐米改造槍枝1 枝
   （槍枝管制編號：0000000000號；含彈匣1 個），認係改造
   手槍，由仿ＷＡＬＴＨＩＥＲ廠半自動手槍製造之槍枝，換
   裝土造金屬槍管而成，擊發功能正常，可供擊發適用子彈使
   用，研判具殺傷力等情，此有內政部警政署刑事警察局96 年
   5 月21日刑鑑字第0960067781號槍彈鑑定書1 份在卷可證（
   偵查卷第97頁至第99頁）。
3、被告甲○○販賣第二級毒品安非他命部分：
（1）、又被告甲○○所犯如事實欄第二段所述意圖營利，販賣
       第二級毒品安非他命事實部份，經檢察官聲請本院羈押
       被告甲○○時，業據被告甲○○供稱：「我只是賺二手
       的，我用剩的都賣給Ｔ少年，他是未成年人，他以到案
       了，是警員帶他來查獲到我的。帳冊上有記載Ｔ少年有
       欠我買毒品的錢。」，「（問：到底你共賣了幾次給Ｔ
       少年？）、、，時間是96年4 月13日、15日、、、，我
       是賣他安非他命，地點均在台北縣板橋市○○○街8 巷
       （贅述）及88巷中間之雜貨店，每次是0.1 至0.2 公克
       ，約500 元至1000元，他第一、二次都有給錢，、、、
       ，」等語明確在卷（本院96年度聲羈字第388 號刑事卷
       宗第4 頁）。復據被告甲○○於本院審理時供承：「我
       坦承有販賣安非他命、、、，我認罪，我承認檢察官起
       訴之犯罪事實。」，「、、、，販賣時間是13日、15日
       沒錯，地點是台北縣板橋市○○○街88巷中間的雜貨店
       ，但是沒有8巷 這個地點。」，「、、，我賣給Ｔ少年
       的安非他命是兩次，、、。對起訴書所載販賣安非他命
       二次給Ｔ少年沒有錯，地點是板橋市○○○街88巷。」
       各等語綦詳（本院卷第72頁、73頁、77頁）。證人即Ｔ
       少年於96年6 月1 日在偵查中證稱：「、、、，時間是4
       月上旬的某一下午，地點在僑中二街8 巷或88巷中間的
       雜貨店，每次1 千元，每次0.2 公克。一共向甲○○買
       過2 次。」，「（問：買安非他命時是誰打電話？）我
       以家裡電話00000000打給甲○○的手機，2 次都是這樣
       。」，「、、、，我真的向甲○○買過2 次安非他命。
       」等語明確（偵查卷第114 頁）。由此可見，被告甲○
       ○所犯如事實欄第二段所述意圖營利，販賣第二級毒品
       安非他命事實部份，核與證人Ｔ少年於偵查中證述之情
       節相符；此外並有被告甲○○所有供犯本件販賣第二級
       毒品安非他命所用之電子磅秤1 台、分裝杓1 支及帳冊
       1 本扣案足稽（96年度保管字第3839號扣押物品清單，
       編號1、6、7所示）。
（2）、又Ｔ少年因購買第二級毒品安非他命施用，嗣於96年4
       月27日上午11時15分許，經警查獲並扣得Ｔ少年所持有
       之安非他命1 包、吸食器1 只等物，嗣該Ｔ少年經本院
       少年法庭以96年度少護字第489 號裁定諭知將該Ｔ少年
       令入感化教育處所，施以感化教育等情，亦據本院調取
       上揭96年度少護字第489 號裁定刑事卷宗（含本院96年
       度少護執字第1056號刑事執行卷宗）核閱無訛，並有上
       揭96年度少護字第489 號刑事裁定1 紙在卷可稽（本院
       卷第49頁至第50頁）。
4、綜上調查，可見本件事證明確，被告前開寄藏可發射子彈具
   殺傷力之槍枝罪與販賣第二級毒品安非他命罪等犯行均應堪
   認定。
三、
1、被告甲○○所犯如事實欄第一段部分：查被告甲○○未經許
   可，受上揭姓名年籍不詳綽號「菜哺」之成年男子之委託，
   代為保管上揭可發射子彈具有殺傷力之改造手槍而予受寄代
   藏，核其所為，係犯槍砲彈藥刀械管制條例第8 條第4 項未
   經許可，寄藏可發射子彈具有殺傷力之改造手槍罪；被告所
   犯之上揭受人委託代為保管寄藏前開具有殺傷力之改造手槍
   罪，其保管之本身所為之「持有」，係「寄藏」之當然結果
   ，自不另就「持有」予以論罪，併予敘明（最高法院74年台
   上字第3400號判例參照）。
2、被告甲○○所犯如事實欄第二段部分：
（1）、按安非他命係屬毒品危害防制條例第二條第二項所列管
       之第二級毒品，不得非法持有、販賣。經查被告甲○○
       於如上開事實欄第二段所述時地，以每公克新台幣2,800
       元之價格，向年籍不詳自稱「乙○○」之成年男子購買
       第二級毒品安非他命，依此換算每0 點1 公克所購買之
       價格為280 元；每0 點2 公克購買價格即560 元；而其
       所購買之上開第二級毒品安非他命除供其自行施用外，
       復以每0.2 公克1,000 元之價格於上揭如事實欄第二段
       所述時地出售販賣與Ｔ少年等情，已如前述。就此而言
       ，被告甲○○每出售0.2 公克之第二級毒品安非他命，
       即獲有差價440 元之利潤，可見被告甲○○有營利之意
       圖至明。
（2）、核被告甲○○所為，係犯毒品危害防制條例第4 條第2項
       之販賣第二級毒品罪，被告持有安非他命之低度行為，
       為販賣毒品安非他命之高度行為所吸收，不另論罪。被
       告於如上開事實欄第二段所述時地，先後2 次販賣一定
       價格之第二級毒品安非他命與該Ｔ少年，販賣之期日彼
       此均有相當間隔，並非緊密，可見其犯意係個別，故其
       先後2 次販賣第二級毒品安非他命犯行，應依數罪併合
       處罰。按毒品危害防制條例第4 條第2 項之販賣第二級
       毒品罪之法定刑為「無期徒刑或7 年以上有期徒刑，得
       併科新臺幣7 百萬元以下罰金」，然同為販賣第二級毒
       品之人，其原因動機不一，犯罪情節未必盡同，或有大
       盤毒梟者，亦有中、小盤之分，其販賣行為所造成危害
       社會之程度自屬有異，法律科處此類犯罪，所設之法定
       最低本刑卻同為「無期徒刑或7 年以上有期徒刑，得併
       科新臺幣7 百萬元以下罰金」，不可謂不重。於此情形
       ，倘依其情狀處以有期徒刑，即足以懲儆，並可達防衛
       社會之目的者，自非不可依客觀之犯行與主觀之惡性二
       者加以考量其情狀，是否有可憫恕之處，適用刑法第59
       條之規定酌量減輕其刑，期使個案裁判之量刑，能斟酌
       至當，符合比例原則與罪刑相當原則及刑罰適中之鵠的
       。查被告僅販賣第2 級毒品安非他命共2 次，且每次販
       賣毒品所得之金額為各為1 千元，每次販賣毒品的數量
       僅為重量0.2 公克，可見其販賣毒品安非他命之數量並
       非鉅量眾多，而且所得金額亦非鉅額，若以毒品危害防
       制條例第4 條第2 項所規定之販賣第二級毒品法定本刑
       無期徒刑、7 年以上有期徒刑，與其犯罪情節相較，實
       屬情輕法重，在客觀上足以引起一般人之同情，犯罪之
       情狀顯可憫恕，因認科以最低度刑仍嫌過重，爰就被告
       所犯上開2 次販賣第二級毒品罪均依刑法第59條之規定
       酌減其刑。
（3）、查成年人對於未成年人犯毒品危害防制條例第6 條、第7
       條、第8 條之罪者，始應依各該條例之罪，加重其刑至
       二分之一，此觀同條例第9 條之規定自明。本案被告甲
       ○○販賣第二級毒品安非他命給予Ｔ少年一節，不在上
       開條例所規定應加重其刑之範圍，且亦非屬於兒童及少
       年福利法第70條第1項所規定成年人故意對少年犯罪，應
       加重其刑之範圍，自亦不能適用該法條對於被告甲○○
       加重其刑，合併敘明（最高法院95年度台上字第4670號
       判決參照）。
3、查被告甲○○所犯上開寄藏可發射子彈具殺傷力之槍枝罪與
   意圖營利販賣第二級毒品安非他命罪等，犯罪構成要件不同
   ，犯意個別，應依數罪併合處罰。爰審酌被告並無科刑犯罪
   執行前科，此有臺灣高等法院被告前案紀錄表在卷足憑，可
   見其素行尚稱良好；就被告所犯如事實欄第一段所述未經許
   可，受託寄藏前開可發射子彈具有殺傷力之改造手槍1 支，
   緣當今社會槍械氾濫，對不特定大眾之生命、身體、安全構
   成嚴重威脅，易造成社會治安嚴重危害；惟被告單純寄藏上
   揭改造手槍並未持以另犯他罪；其自警詢、偵查中迄至本院
   審理時均坦承不諱，態度良好等一切情狀，量處如主文第1項
   所示之刑為有期徒刑3 年，並就科處罰金部分諭知易服勞役
   之折算標準。另就被告所犯如事實欄第二段所述販賣第二級
   毒品安非他命部分，審酌被告正值青年，身體健全，竟不思
   循正當途徑獲致財物，明知第二級毒品安非他命戕害人體身
   心健康甚鉅，竟為圖非法獲利，干犯法紀而販賣第二級毒品
   安非他命與他人2 次，極易助長毒品泛濫，戕害他人身心健
   康，危害社會治安非輕，兼衡被告之前並無犯罪科刑執行前
   科，素行尚佳，已如前述；其犯罪動機、手段、販賣第二級
   毒品安非他命共2 次，每次販賣毒品安非他命之數量僅為重
   量0.2 公克，販賣所得金額僅1 千元，被告販賣毒品所產生
   之危害等，本應分別從重量刑；惟姑念被告所販賣毒品之金
   額非鉅，數量亦非眾多，犯罪所得共僅二千元；其於本院審
   理時已坦承犯行，態度良好，已有悔意等一切情狀，分別量
   處如主文所示之刑各為有期徒刑3 年7 月；並就被告所犯上
   揭三罪定其應執行刑，以示懲儆。
4、沒收與沒收銷燬：
（1）、扣案如上開事實欄第一段所述之八釐米改造槍枝1 枝（
       槍枝管制編號：0000000000號；含彈匣1 個），係屬違
       禁物，自應依刑法第38條第1 項第1 款之規定，宣告沒
       收之。
（2）、扣案如上開事實欄第二段所述之電子磅秤1 台、分裝杓1
       支及帳冊1 本，係被告甲○○所有供犯罪所用之物，業
       據被告供明在卷（本院卷第73頁），爰依毒品危害防制
       條例第19條第1 項規定宣告沒收。
（3）、按犯毒品危害防制條例第4 條至第9 條、第12條、第13
       條或第14條第1 項、第2 項之罪者，其供犯罪所用之物
       或因犯罪所得之財物，均沒收之，如全部或一部不能沒
       收時，追徵其價額或以其財產抵償之，為該條例第19條
       第1 項所明定。是凡犯該條例第4 條至第9 條、第12條
       、第13條或第14條第1 項、第2 項之罪，其供犯罪所用
       之物或因犯罪所得之財物，法院於裁判時即應併為沒收
       之宣告，並無自由酌裁之權。查被告甲○○於如上開事
       實欄第二段所述述時地分別販賣第2 級毒品共2 次，各
       次販賣所得之財物各為1 千元，雖均未扣案，然此係被
       告販賣第二級毒品所得之財物，應各依毒品危害防制條
       例第19條第1 項之規定，併予宣告沒收之，如全部或一
       部不能沒收時，應以其財產抵償之。並於前開定執行刑
       後，就被告販賣第2 級毒品所得共計2 千元，併予全部
       宣告沒收之，如全部或一部不能沒收時，應以其財產抵
       償之。
（4）、查扣案如事實欄第二段所述之安非他命吸食器5 組、安
       非他命殘渣袋7 個、分裝袋168 個、玻璃球吸食器2 個
       等物，係被告甲○○所有供犯施用第二級毒品安非他命
       犯罪所用之物，與被告所犯本案販賣第二級毒品安非他
       命罪並無直接關聯。故上開物品不於本判決宣告沒收，
       而宜另由承辦之偵查機關依法處理。
（5）、又扣案如事實欄第二段所述之不具殺傷力之改造子彈1
       顆，因已非違禁物，故該不具殺傷力之改造子彈1 顆，
       亦不予宣告沒收，合併敘明。
據上論斷，應依刑事訴訟法第299 條第1 項前段，槍砲彈藥刀械
管制條例第8 條第4 項，毒品危害防制條例第4 條第2 項、第19
條第1 項、刑法第11條前段、第42條第3 項、第38條第1 項第1
款、第59條、第51條第5 款、第9款，判決如主文。
本案經檢察官連思藩到庭執行職務。
中    華    民    國    97    年    6     月    20    日
                  刑事第二庭    審判長法  官 王復生
                                      法  官 楊千儀
                                      法  官 陳坤地
上列正本證明與原本無異。
如不服本判決，應於送達後10日內敘明上訴理由，向本院提出上
訴狀。
                                      書記官 林壯隆
中    華    民    國    97    年    6     月    23    日
附錄本案論罪科刑法條全文：
 槍砲彈藥刀械管制條例第8條
 未經許可，製造、販賣或運輸鋼筆槍、瓦斯槍、麻醉槍、獵槍、
 空氣槍或第4條第1項第1款所定其他可發射金屬或子彈具有殺傷
 力之各式槍砲者，處無期徒刑或5年以上有期徒刑，併科新臺幣1
 千萬元以下罰金。未經許可，轉讓、出租或出借前項所列槍枝者
 ，處5年以上有期徒刑，併科新臺幣1千萬元以下罰金。
 意圖供自己或他人犯罪之用，而犯前二項之罪者，處無期徒刑或
  7 年以上有期徒刑，併科新臺幣 1 千萬元以下罰金。
 未經許可，持有、寄藏或意圖販賣而陳列第 1 項所列槍枝者，
 處3年以上10年以下有期徒刑，併科新臺幣700萬元以下罰金。
 第 1 項至第 3 項之未遂犯罰之。
毒品危害防制條例第4條
製造、運輸、販賣第一級毒品者，處死刑或無期徒刑；處無期徒
刑者，得併科新臺幣1 千萬元以下罰金。
製造、運輸、販賣第二級毒品者，處無期徒刑或7 年以上有期徒
刑，得併科新臺幣7 百萬元以下罰金。
製造、運輸、販賣第三級毒品者，處5年以上有期徒刑，得併科
新臺幣5 百萬元以下罰金。製造、運輸、販賣第四級毒品者，處
3年 以上10年以下有期徒刑，得併科新臺幣3 百萬元以下罰金。
製造、運輸、販賣專供製造或施用毒品之器具者，處1 年以上7
年以下有期徒刑，得併科新臺幣1 百萬元以下罰金。
前五項之未遂犯罰之。


司法院資訊處製作；財團法人民間司法改革基金會備份。
